臺灣高等法院高雄分院刑事判決　　　　100年度上訴字第285號
上　訴　人
即　被　告　陳岳昌
選任辯護人　楊水柱律師
上列上訴人因違反槍砲彈藥刀械管制條例案件，不服臺灣屏東地
方法院99年度重訴字第23號中華民國99年12月29日第一審判決（
起訴案號：臺灣屏東地方法院檢察署99年度偵字第7872號），提
起上訴，本院判決如下：
     主  文
上訴駁回。
     事  實
一、陳岳昌明知可發射子彈具殺傷力之槍枝與子彈，均係槍砲彈
    藥刀械管制條例第4 條第1 項第1 款、第2 款所列管之槍砲
    、彈藥，非經中央主管機關許可，不得製造，竟分別基於製
    造可發射子彈具殺傷力之槍枝、子彈之犯意，於民國99年5
    月間，向位於高雄市六合夜市內之「華山模型槍道具行」購
    得仿BERETTA 廠M9型半自動手槍製造之模型槍、子彈殼、彈
    頭及底火，並另行購得土造金屬槍管1 支，嗣在其位於屏東
    縣恆春鎮○○路258 巷15弄2 號住處，以電鑽打通該金屬槍
    管後，換裝於上開模型槍，製造可發射子彈具殺傷力之改造
    手槍1 支；其製造上開改造手槍後，復於前揭住處，將其自
    某大賣場所購得之煙火，取出煙火中之火藥後，與上開購得
    之底火一併置入上開購得之子彈殼、彈頭內後製造成子彈2
    顆（1 顆業經陳岳昌試射），均因未達具有殺傷力之程度而
    未遂。嗣於99年8 月16日16時25分許，為警持原審法院核發
    之搜索票，在前揭住處當場查獲，並扣得陳岳昌所有之前開
    改造手槍1 支（附表編號1 ），及供犯罪所用之如附表編號
    2 至9 所示之物，及與本案無關之如附表編號10至21號所示
    之物，始查悉上情。
二、案經屏東縣政府警察局恆春分局移送臺灣屏東地方法院檢察
    署檢察官偵查起訴。
    理  由
壹、證據能力部分：
一、按被告以外之人於審判外之言詞或書面陳述，除法律有規定
    者外，不得作為證據，刑事訴訟法第159 條第1 項定有明文
    。又鑑定之經過及其結果，應命鑑定人以言詞或書面報告，
    同法第206 條第1 項亦有明定，此鑑定人所為書面報告，雖
    係被告以外之人於審判外之陳述，惟同法第206 條第1 項既
    明定鑑定之經過及其結果得以書面報告提出，自屬上開「法
    律有規定」得作為證據之情形。按法院或檢察官得囑託醫院
    、學校或其他相當之機關、團體為鑑定，或審查他人之鑑定
    ，並準用第203 條至第206 之1 之規定，刑事訴訟法第208
    條第1 項亦有規定，則機關、團體為鑑定，準用上揭第206
    條第1 項之規定，自亦得以書面報告陳述其鑑定經過及結果
    ，此書面報告自亦有證據能力。又檢察官因實務現實需求，
    就特定案件類型認當然有鑑定之必要者，基於檢察一體原則
    ，得由該管檢察長概括選任鑑定機關，是司法警察等偵查輔
    助人員於案件未移送檢察官偵辦前之調查犯罪階段，依據檢
    察長之概括授權，先行將證物送請檢察機關預先核定之專責
    鑑定人或鑑定機關實施鑑定，該鑑定人或鑑定機關亦應視同
    受承辦檢察官所選任或囑託而執行鑑定業務，其等出具之書
    面鑑定報告應屬刑事訴訟法第206 條所定之傳聞例外，當具
    有證據能力。本案卷附之內政部警政署刑事警察局（下稱刑
    事警察局）99年9 月14日刑鑑字第0990122381號槍彈鑑定書
    （偵卷16-17 頁）係刑事警察局依臺灣高等法院檢察署檢察
    長概括選任執行鑑定職務所出具之書面鑑定報告，有該檢察
    署92年9 月24日檢文允字第0920212627號函及其附件可按，
    依刑事訴訟法第159 條第1 項及同法第208 條第1 項準用同
    法第206 條第1 項之規定，為傳聞法則之例外，自有證據能
    力。
二、被告以外之人於審判外之言詞或書面陳述，除法律有規定者
    外，不得作為證據，刑事訴訟法第159 條第1 項定有明文。
    又被告以外之人於審判外之陳述，雖不符前四條之規定，而
    經當事人於審判程序同意作為證據，法院審酌該言詞陳述或
    書面陳述作成時之情況，認為適當者，亦得為證據。當事人
    、代理人或辯護人於法院調查證據時，知有第159 條第1 項
    不得為證據之情形，而未於言詞辯論終結前聲明異議者，視
    為有前項之同意，刑事訴訟法第159 條之5 亦有明定。本判
    決以下所引其它言詞或書面之傳聞證據，檢察官、被告及其
    辯護人對其證據能力，於本院準備程序中均表示同意作為證
    據，而於本院調查證據時，亦均知悉有刑事訴訟法第159 條
    第1 項原則上不得作為證據之情形，惟均未於本院言詞辯論
    終結前聲明異議，本院審酌證據資料作成時之情況，並無違
    法不當及證明力明顯過低之瑕疵，且無依法應排除其證據能
    力之情形，認以之作為證據應屬適當，依同法第159 條之5
    第2 項、第1 項之規定，自均有證據能力。
貳、實體方面：
一、訊之被告陳岳昌於本院審理中矢口否認犯行，辯稱：本件裝
    在改造手槍上的槍管並非伊以電鑽打通，伊買該手槍時，即
    已附贈2 支槍管，因該2 支槍管均無法打通，伊才又向該模
    型槍店老闆買1 支已打通的槍管回來裝在該模型槍上；至於
    子彈部分既然未具殺傷力，即屬不能犯而非未遂犯等語。
二、惟查：
(一)、被告向上開「華山模型槍道具行」購得仿BERETTA 廠M9型半
    自動手槍製造之玩具槍枝、子彈殼、彈頭及底火，並另行購
    得土造金屬槍管1 支，嗣在其位於屏東縣恆春鎮○○路258
    巷15弄2 號住處，以電鑽打通該金屬槍管後，換裝於上開槍
    枝，製造本件改造手槍1 支等事實，業據被告陳岳昌於警詢
    、偵查及原審審理中均坦承不諱，其於檢察官偵訊時更供稱
    ：「我向道具行買模型槍，另外買一支槍管，將槍管用電鑽
    打通後，裝在原來的模型槍…」等語明確，被告上開所辯係
    伊事後又向該玩具槍店老闆買1 支已打通的槍管回來裝在原
    來購得的模型槍上云云，顯非足採。又附表所示等物之搜索
    扣押情節，亦經證人邵秋榮、陳勝賢於警詢證述在卷( 見警
    第18、19、23、24頁) ，並有搜索扣押筆錄、扣押物品目錄
    表、屏東縣政府警察局槍枝初步檢視報告表各1 紙及搜索現
    場照片17張（見警卷第30至37、40至46頁）在卷可稽，復有
    扣案之改造手槍1 支（含彈匣1 個）、子彈1 顆附卷可佐。
    另扣案之仿BE RETTA廠M9型半自動改造手槍1 支（含彈匣1
    個）及非制式子彈1 顆，經送內政部警政署刑事警察局以檢
    視法、性能檢驗法、試射法鑑定結果：(一)送鑑手槍1 支( 槍
    支管制編號0000000000，含彈匣1 個），認係仿BERETT A廠
    M9型半自動手槍製造之改造槍枝1 支，業經換裝土造金屬槍
    管而成，擊發功能正常，可供擊發適用子彈使用，(二)送鑑子
    彈1 顆，認係非制式子彈，由金屬彈殼組合直徑8.9mm 金屬
    彈頭而成，經試射，雖可擊發，惟發射動能不足，認不具殺
    傷力，亦有內政部警政署刑事警察局99 年9月14日刑鑑字第
    0990122381號鑑定書1 份( 見偵卷第16 、17 頁) 附卷可稽
    ，足見上開扣案槍枝係可發射子彈具有殺傷力之改造手槍。
    鑑定機關即刑事警察局雖未以裝填適合子彈試射之方法動能
    測試法鑑定該改造手槍是否為可發射子彈並具有殺傷力，然
    該局採用之「性能檢驗法」，係國內外槍彈鑑定專業領共同
    認可之檢驗方法，且考量正確、合法及安全等原則，已無再
    以「動能測試法」進行實際試射之必要，此業經刑事警察局
    100 年4 月15日刑鑑字第1000048671號函覆明確（本院卷第
    45-47 頁），該函所附槍枝殺傷力鑑定說明並已詳述其鑑定
    之依據及方法，以及此檢驗方法廣為其它國家槍彈實驗室採
    用之情形，堪認此檢驗結果可信，無庸再以動能測試法檢驗
    之。
(二)、查被告以換裝土造金屬槍管之方式改造具有擊發子彈功能之
    槍枝，應認被告係將原不具殺傷力之模型槍，改造成可發射
    子彈具有殺傷力槍枝；另扣案之非制式子彈彈頭經鑑定係由
    金屬彈殼組合直徑8.9mm 金屬彈頭而成，核與被告所述將上
    開所購得煙火中取出之火藥後，與上開所購得之底火一併置
    入上開購得子彈殼及彈頭後而製成2 顆子彈之行為相符( 見
    偵卷第9 頁) ，復有如附表編號10所示之非制式子彈1 顆扣
    案可憑。按以製造可發射子彈具有殺傷力之槍枝、子彈犯行
    而言，祇須行為人出於製造之意思，著手實行人為之製（改
    ）造工作，縱然尚未完成其意欲之成品，或未至具有殺傷力
    之程度，然依一般社會通念加以綜合評價，該行為殊難謂無
    危險性，乃屬犯罪障礙未遂而非不能未遂問題，更不得因其
    尚未完工或未達具備殺傷力程度，而認為不成立犯罪，否則
    該罪之未遂犯，將永無成立可能，殊非立法本旨（最高法院
    95年臺上字第2205號判決意旨可參）。是附表編號10所示之
    非制式子彈1 顆及被告業已試射之子彈，既係被告以上述方
    式著手製造具殺傷力之子彈，雖附表編號10所示之非制式子
    彈1 顆經鑑定結果認不具殺傷力，且被告業已試射之子彈並
    無證據證明有殺傷力，然其中1 顆經鑑定試射，確可擊發，
    僅因發射動能不足，而未達具殺傷力之程度，已如前述，被
    告之改造子彈行為，客觀上並非無製造完成而至具殺傷力程
    反之可能性，僅係被查獲當時，因技術未臻成熟，就發射動
    能部分未能充分掌握而未製造成功，揆諸上揭說明，被告已
    著手改造子彈，填入底火及火藥，並組合子彈殼及彈頭，雖
    未能擊發，然非謂客觀上完全無危險性，所為之行為屬障礙
    未遂，非不能未遂。
(三)、綜上所述，本案事證明確，被告上開非法製造可發射子彈具
    殺傷力之改造手槍、子彈之犯行，洵堪認定。
三、按所謂製造包括創製、改造、組合、混合、化合等行為在內
    ，改造行為亦屬製造行為（最高法院86年度臺上字第7558號
    、92年度臺上字第924 號判決意旨參照）。核被告所為，係
    犯槍砲彈藥刀械管制條例第8 條第1 項之非法製造可發射子
    彈具殺傷力之改造手槍罪；被告上開製造子彈未遂，係犯同
    條例第12條第5 項、第1 項之非法製造子彈未遂罪，應依刑
    法第25條第2 項規定，減輕其刑。又被告製造子彈2 顆（均
    不具殺傷力）之行為，均係於密切接時間及同地實施，侵害
    同一法益，各行為之獨立性極為薄弱，且係出於同一製造製
    造子彈之目的，依一般社會健全觀念，在時間差距上，難以
    強行分開，應視為數個舉動之接續施行，合為包括之一行為
    予以評價，是被告接續非法改造子彈2 顆未遂之犯行，應僅
    論以一非法製造子彈未遂罪；另被告先後所犯上開非法製造
    具殺傷力改造手槍及非法製造子彈未遂之2 罪間，犯意各別
    ，行為互殊，且係觸犯構成要件相異之罪名，自應予分論併
    罰。至被告供稱係其係同時製造上開扣案槍、彈等語，惟觀
    之其經原審訊問伊如何製造上開槍彈乙節，被告供陳：「伊
    係槍枝製作完成，才製作子彈，..就是做完槍，馬上作子彈
    ，伊買的時候，就手槍、子彈都想做了」等語( 見原審卷第
    36頁) ，是被告上開製造槍、彈之行為既係先、後製造，而
    非同時為之，縱認其自始即有製作槍、彈之犯意，然上開製
    作槍、彈之行為已有先後之分，且按諸社會通念及生活經驗
    法則，改造手槍與製造子彈之方法截然不同，亦無從同時為
    之，更無不可分別以觀之情形，從而，此二行為顯有其獨立
    性，而為獨立二行為，自應予分論併罰。又其於製造後之非
    法持有可發射子彈具殺傷力之改造槍枝、子彈之低度行為，
    已為其非法製造槍枝、子彈之高度行為所吸收，均不另論罪
    。原審因而引用槍砲彈藥刀械管制條例第8 條第1 項、第12
    條第1 項、第5 項予以論科，並爰審酌被告陳岳昌未經許可
    ，製造可發射子彈具有殺傷力之改造槍枝及製造子彈未遂，
    對於他人生命、身體以及社會治安造成潛在之危險與不安，
    實有可議，惟念及被告犯後坦承犯行，態度尚可，並衡及其
    犯罪之動機、目的、手段等一切情狀，分別就製造可發射子
    彈具殺傷力改造手槍部分處有期徒刑5 年2 月，併科罰金新
    台幣（以下同）10萬元，製造子彈未遂部分處有期徒刑10月
    ，併科罰金4萬元，並依法定其應執行有期徒刑5年10月，併
    科罰金12萬元之刑，就其罰金刑部分，並依刑法第42條第3
    項規定，諭知易服勞役折算標準。關於沒收部分並敘明扣案
    之如附表編號1 所示之具殺傷力之仿BERETTA 廠M9半自動改
    造手槍1 支( 含彈匣1 個，槍枝管制編號：0000000000號）
    ，係槍砲彈藥刀械管制條例所定之未經許可不得持有之違禁
    物，應依刑法第38條第1 項第1 款規定宣告沒收之，附表編
    號2-9 所示之物為被告所有供被告改造槍枝犯罪所用之物，
    應依刑法第38條第1 項第2 款規定為沒收之宣告（本院按附
    表編號2 所示槍管2 支係被告試圖打通使用而未能打通之物
    ，業經被告於原審及本院供述在卷，則此2 槍管應係改造本
    件槍枝過程試作之物，亦屬供改造犯罪所用之物，應予沒收
    ），另附表編號10所示非制式子彈已無子彈效能，非屬違禁
    物，附表編號11所示非制式空彈殼3 顆（原判決誤載為非制
    式子彈3 顆，應予更正）非屬違禁物，且非供犯罪所用或預
    備供犯罪所用之物，編號12-21 所示之物或與本件犯罪無關
    ，或非被告所有，均無庸為沒收之宣告等語。上開附表編號
    10之未具殺傷力非制式子彈1 顆，雖係本件製造子彈未遂所
    用之物，然既經鑑定試射完畢，自無宣告沒收之必要，附此
    敘明。綜上，原判決認事用法均無違誤，量刑亦屬妥適，應
    予維持。被告上訴意旨仍執前詞指摘原判決不當，為無理由
    ，應予駁回。
據上論斷，應依刑事訴訟法第368條，判決如主文。
本案經檢察官鍾忠孝到庭執行職務。
中    華    民    國   100    年    8     月    10    日
                  刑事第十庭    審判長法  官  陳中和
                                      法  官  林水城
                                      法  官  蔡國
以上正本證明與原本無異。
如不服本判決應於收受本判決後10日內向本院提出上訴書狀，其
未敘述上訴理由者，並得於提起上訴後10日內向本院補提理由書
狀（均須按他造當事人之人數附繕本）「切勿逕送上級法院」。
中    華    民    國   100    年    8     月    10    日
                                      書記官  周青玉
附表：
┌──┬───────────────┬─────┐
│編號│物      品       名         稱│所  有  人│
├──┼───────────────┼─────┤
│ 1  │仿BERETTA 廠M9半自動改造手槍( │陳岳昌    │
│    │含彈匣壹個，槍枝管制編號：一一│          │
│    │00000000號）壹支      │          │
├──┼───────────────┼─────┤
│ 2  │改造槍槍管( 具阻鐵) 貳支      │陳岳昌    │
├──┼───────────────┼─────┤
│ 3  │槍枝零組件壹包                │陳岳昌    │
├──┼───────────────┼─────┤
│ 4  │電鑽壹組                      │陳岳昌    │
├──┼───────────────┼─────┤
│ 5  │鐵尺壹支                      │陳岳昌    │
├──┼───────────────┼─────┤
│ 6  │游標尺壹支                    │陳岳昌    │
├──┼───────────────┼─────┤
│ 7  │銼刀參支                      │陳岳昌    │
├──┼───────────────┼─────┤
│ 8  │通槍布壹包                    │陳岳昌    │
├──┼───────────────┼─────┤
│ 9  │通槍條壹支                    │陳岳昌    │
├──┼───────────────┼─────┤
│ 10 │非制式子彈壹顆                │陳岳昌    │
├──┼───────────────┼─────┤
│ 11 │非制式空彈殼參顆              │陳岳昌    │
├──┼───────────────┼─────┤
│ 12 │六角扳手壹組                  │陳岳昌    │
├──┼───────────────┼─────┤
│ 13 │電動起子( 附螺絲起子鑽頭) 壹組│陳岳昌    │
├──┼───────────────┼─────┤
│ 14 │六角型螺絲起子壹組            │陳岳昌    │
├──┼───────────────┼─────┤
│ 15 │活動扳手壹支                  │陳岳昌    │
├──┼───────────────┼─────┤
│ 16 │C字型固定座壹支               │陳岳昌之父│
├──┼───────────────┼─────┤
│ 17 │螺絲起子肆支                  │陳岳昌之父│
├──┼───────────────┼─────┤
│ 18 │鐵鎚壹支                      │陳岳昌之父│
├──┼───────────────┼─────┤
│ 19 │銀色固定鉗子壹支              │陳岳昌之父│
├──┼───────────────┼─────┤
│ 20 │老虎鉗固定座壹個              │陳岳昌之父│
├──┼───────────────┼─────┤
│ 21 │鑽頭壹組                      │陳岳昌之父│
└──┴───────────────┴─────┘